臺灣彰化地方法院民事判決
110年度訴字第117號
原      告  彰化縣秀水鄉公所

法定代理人  林英嘉  
訴訟代理人  陳柏涵律師
被      告  粘吳夢麵
            粘水永  
            粘鬆    
            粘家蓉  
            粘水波  
            粘水泉  
            粘坤裕  

            粘錫清  
            粘錫湖  
            粘樹森  
            粘木生  

            粘坤宏  
上列當事人間請求拆屋還地事件，本院於民國111年8月17日言詞
辯論終結，判決如下：
    主  文
一、被告粘水永、粘水波、粘水泉應將坐落彰化縣○○鄉○○段000
    地號土地上，如附圖即彰化縣彰化地政事務所收件日期文號
    110年5月14日彰土測字第1156號土地複丈成果圖所示編號A
    部分，面積為16平方公尺之地上物拆除，並將該部分土地騰
    空返還予原告。
二、被告粘水永、粘水波、粘水泉應給付原告新臺幣3,800元，
    及自民國111年2月17日起至清償日止，按週年利率百分之五
    計算之利息，並自民國111年2月17日起至返還土地之日止，
    按月給付原告新臺幣63元。
三、被告粘水永、粘水波、粘水泉應將坐落彰化縣○○鄉○○段000
    地號土地上，如附圖即彰化縣彰化地政事務所收件日期文號
    110年5月14日彰土測字第1156號土地複丈成果圖所示編號D
    部分，面積為1.5平方公尺之建物(即門牌號碼為彰化縣○○鄉
    ○○路0000號）拆除，並將該部分土地騰空返還予原告。
四、被告粘水永、粘水波、粘水泉應將坐落彰化縣○○鄉○○段000
    地號土地上，如附圖即彰化縣彰化地政事務所收件日期文號
    110年5月14日彰土測字第1156號土地複丈成果圖所示編號E
    部分，面積為13.4平方公尺之建物（即門牌號碼為彰化縣○○
    鄉○○路0000號）拆除，並將該部分土地騰空返還予原告。
五、被告粘水永、粘水波、粘水泉應將坐落彰化縣○○鄉○○段000
    地號土地上，如附圖即彰化縣彰化地政事務所收件日期文號
    110年5月14日彰土測字第1156號土地複丈成果圖所示編號F
    部分，面積為20平方公尺之建物(即門牌號碼為彰化縣○○鄉○
    ○路0000號）拆除，並將該部分土地騰空返還予原告。
六、被告粘水永、粘水波、粘水泉應給付原告新臺幣8,289元，
    及自民國111年2月17日起起至清償日止，按週年利率百分之
    五計算之利息，暨自民國111年2月17日起至返還土地之日止
    ，按月給付原告新臺幣138元。
七、被告粘坤裕、粘錫清、粘錫湖、粘樹森、粘木生應將坐落彰
    化縣○○鄉○○段000地號土地上，如附圖即彰化縣彰化地政事
    務所收件日期文號110年5月14日彰土測字第1156號土地複丈
    成果圖所示編號B部分，面積為1平方公尺(即門牌號碼為彰
    化縣○○鄉○○路0000號)之建物拆除，並將該部分土地騰空返
    還予原告。
八、被告粘坤裕、粘錫清、粘錫湖、粘樹森、粘木生應給付原告
    新臺幣238元，及自民國111年2月17日起至清償日止，按週
    年利率百分之五計算之利息，暨自民國111年2月17日起至返
    還土地之日止，按月給付原告4元。
九、被告粘坤宏應將坐落彰化縣○○鄉○○段000地號土地上，如附
    圖即彰化縣彰化地政事務所收件日期文號110年5月14日彰土
    測字第1156號土地複丈成果圖所示編號C部分，面積為2平方
    公尺之建物(即門牌號碼為彰化縣○○鄉○○路00號)拆除，並將
    該部分土地騰空返還予原告。
十、被告粘坤宏應給付原告新臺幣475元，及自民國111年2月17
    日起至清償日止，按週年利率百分之五計算之利息，暨自民
    國111年2月17日起至返還土地之日止，按月給付原告新臺幣
    8元。
十一、原告其餘之訴駁回。
十二、訴訟費用（除原告撤回部分外）由粘水永、粘水波、粘水
      泉連帶負擔百分之94、被告粘坤裕、粘錫清、粘錫湖、粘
      樹森、粘木生連帶負擔百分之2、被告粘坤宏負擔百分之4
      。
十三、原告就本判決主文第一項至第六項到期部分得假執行；但
      被告粘水永、粘水波、粘水泉就本主文第一項如以新臺幣
      83,200元，就主文第二項前段如以新臺幣3,800元，就主
      文第三項如以新臺幣7,800元，就主文第四項如以新臺幣6
      9,680元，就主文第五項如以新臺幣104,000元，就主文第
      六項前段如以新臺幣8,289元，就第二項、第六項後段各
      到期部分金額之全部為原告供擔保後，得免為假執行。
十四、原告就本判決主文第七項至第八項到期部分得假執行；但
      被告粘坤裕、粘錫清、粘錫湖、粘樹森、粘木生就本主文
      第七項如以新臺幣5,200元，就主文第八項前段如以新臺
      幣238元，就主文第八項後段到期部分金額之全部為原告
      供擔保後，得免為假執行。
十五、原告就本判決主文第九項至第十項到期部分得假執行；但
      被告粘坤宏就本主文第九項如以新臺幣10,400元，就主文
      第十項前段如以新臺幣475元，就主文第十項後段到期部
      分金額之全部為原告供擔保後，得免為假執行。
十六、其餘假執行之聲請駁回。 
    事實及理由
壹、程序部分：
一、按訴狀送達後，原告不得將原訴變更或追加他訴，但請求之
    基礎事實同一，擴張或減縮應受判決事項之聲明者，不在此
    限；又原告於判決確定前，得撤回訴之全部或一部，但被告
    已為本案之言詞辯論者，應得其同意。民事訴訟法第255條
    第1項第2、3款、第262條第1項分別定有明文。本件原告起
    訴時原聲明如附表一所示，嗣經現場勘驗測量後，原告爰於
    民國（下同）111年2月16日以民事變更訴之聲明㈡狀變更及
    追加聲明，並撤回被告粘坤鎮、粘洪每、粘智惠、粘勉、粘
    寬、粘玉珠部分之訴。又於111年3月16日以民事變更訴之聲
    明㈢暨陳報狀變更訴之聲明如附表二所示，且因與被告粘金
    朝達成和解，於111年8月17日撤回對被告粘金朝部分之訴。
    核原告上開所為聲明之變更、追加，係擴張及減縮應受判決
    事項之聲明，且與原訴均係本於被告等人所有之地上物無權
    占有之同一基礎事實而為，與追加之訴於社會事實上有共通
    性及關聯性，原已經進行過之訴訟資料及證據資料，有繼續
    使用之可能性及價值，宜利用同一訴訟程序加以審理，藉以
    一次解決本件紛爭，俾符訴訟經濟要求，則揆之前揭說明，
    原告所為前開訴之變更、追加，合於前揭規定，應予准許。
    關於撤回被告粘坤鎮、粘洪每、粘智惠、粘勉、粘寬、粘玉
    珠、粘金朝部分之訴，並分別經其等同意在卷（見本院卷二
    第52、165頁），即生撤回之效力，是關於粘坤鎮、粘洪每
    、粘智惠、粘勉、粘寬、粘玉珠、粘金朝部分業經撤回起訴
    確定，而非本件當事人。
二、被告粘吳夢麵、粘鬆、粘家蓉受合法通知，未於最後言詞辯
    論期日到場，核無民事訴訟法第386條各款所列情形，爰依
    原告之聲請，由其一造辯論而為判決。
貳、實體部分：
一、原告起訴主張：
　㈠坐落彰化縣○○鄉○○段000地號土地（下稱系爭土地），為中華
    民國所有，由原告作為管理機關，供為該地區作道路使用。
    其上分別有如附圖即彰化縣彰化地政事務所收件日期文號11
    0年5月14日彰土測字第1156號土地複丈成果圖所示編號A至H
    之磚造平房及樓房所占用，其中編號A未辦理保存登記建物
    為被繼承人粘忠文所遺，由被告粘吳夢麵、粘水永、粘鬆、
    粘家蓉、粘水波、粘水泉等人繼承；編號D、E、F部分為門
    牌號碼彰化縣○○鄉○○路0000○0000○0000號房屋為被告粘水永
    、粘水波、粘水泉所有；編號B未辦理保存登記建物為被告
    粘坤裕、粘錫清、粘錫湖、粘樹森、粘木生所有；編號C未
    辦理保存登記建物為被繼承人粘中國所遺，由被告粘坤裕單
    獨繼承。被告等人無正當法律權源，各自無權佔用系爭土地
    如附圖編號A至H部分，爰依民法第767條第1項前段、中段規
    定請求被告等人應拆除地上物，並將占用之土地返還原告。
    此外，原告並得依民法第179條之規定，向被告請求相當於
    租金之不當得利。
　㈡系爭土地長期以來係供不特定公眾通行使用，為所處區域與
    公路番紅花唯一之聯外道路，惟被告等建物逾越占用系爭土
    地，使通行不便，而當地居民迭生糾紛，原告考量若放任占
    用情狀持續發生，恐影響大型消防車或救護車進出之虞，係
    為秀水鄉民之居住安全而提起本件訴訟，並非無故擾民。於
    110年3月11日，被告粘坤裕、粘錫清、粘錫湖、粘樹森、粘
    木生居住房屋旁建物發生火災，該地點為死巷，並無其他聯
    外道路，而系爭土地因被告所占用而太過狹窄，消防車輛無
    法進出，只能以迂迴通過他人建有可移動式閘門土地方式進
    入，最終導致該建屋焦黑受損，足證被告等占用系爭土地確
    實已造成公眾之生命財產及公共安全之危害。縱被告稱拆除
    其等建物將影響房屋結構，造成其較大損害云云，惟與維護
    公眾之生命財產及公共安全公益比擬，拆除其等房屋所得利
    益顯然較大，況現今建築技術尚不致因部分拆除，而影響建
    物結構，又被告等建物部分未辦保存登記，本質上即為違章
    建築，本就較無保護必要，於法妨害原告管領系爭土地，原
    告係合法行使其權利，並無違反比例原則。而此公益之維護
    ，無法以補償價金等方式替代，故被告雖有提出欲承租或購
    置鄰地另供公眾通行等情，原告基於維護公眾之生命財產及
    公共安全公益，無法同意。又原告否認於81年間即知情被告
    越界建築之情事，此為有利被告事項，應由被告負舉證責任
    ，此外，被告占用面積高達16平方公尺，亦不符合民法第79
    6條非因故意或重大過失之要件。至被告又稱應審酌公共利
    益及當事人利益得免為一部或全部之移去或變更云云，亦應
    由主張之被告提出不妨害公眾通行及消防、救護車輛之相關
    資料以利鈞院審酌等語。
　㈢並聲明如附表二所示。
二、被告部分：　　
　㈠被告粘樹森：系爭土地部份路段太窄，已影響救護車、消防
    車之進出，嚴重危害居住道路內居民之生命及安全，為維護
    公眾利益，伊委請律師多次寄送存證信函予原告，督促原告
    負起國有土地管理人之職責，查明被告等占用國有土地之情
    況後提起拆屋還地訴訟，以維護公共通道之安全，伊已自行
    拆除占用部分，至於附圖編號B部分係與其他被告共有之建
    物，願意拆除等語。
　㈡被告粘吳夢麵、粘水永、粘鬆、粘家蓉、粘水波、粘水泉：
　　附圖編號A為未辦保存登記建物，編號D、E、F部分則為門牌
    號碼彰化縣○○鄉○○路0000○0000○0000號房屋，均原為粘忠文
    所有，嗣粘忠文過世後，已遺產分割為被告粘水永、粘水波
    、粘水泉共同取得，其他被告並未取得，原告請求粘吳夢麵
    、粘鬆、粘家蓉拆除，顯有誤會。而前開建物係於81年起造
    ，當時有向地政事務所申請鑑界，並設置界標，被告若有越
    界建築，依設置界址，原告斯時已知悉被告建物有越界建築
    之情事，惟遲至30年後始提起本件訴訟，依民法第796條，
    原告未即時提出異議，不得請求被告移去或變更其房屋。退
    步言，編號A部分係整面牆壁，一旦拆除將影響房屋結構而
    有倒榻之虞，影響被告權益甚鉅，反之所占用部分狹長深度
    亦僅數公分對道路影響甚微，於審酌公共利益及當事人利益
    二相衡量，應不拆除為當。又被告願向原告承租系爭土地，
    惟遭原告否決。另願購買鄰地供公眾通行等語。並聲明：原
    告之訴駁回。
　㈢被告粘坤裕、粘錫清、粘錫湖、粘木生：
　　若有占用系爭土地願意拆除，對於原告之請求沒有意見等語
    。　
　㈣被告粘坤宏：伊父親粘中國已過世，土地及建物均為伊單獨
    繼承，伊侵占之位置即附圖編號C部分僅2平方公尺，價值僅
    一萬多元，但拆掉建物需要花費10萬多元，原告之請求顯失
    公允等語。　
三、得心證之理由：
  ㈠原告依民法第767條第1項前段及中段規定，請求被告拆除系
    爭土地上之地上物物並返還所占用之土地予原告，有無理由
    ？
　⒈原告主張系爭土地為中華民國所有，並由原告彰化縣秀水鄉
    公所為管理機關之事實，有原告提出土地登記謄本為證（見
    本院卷一第21頁），並為被告等所不爭執，堪信屬實。
　⒉系爭土地上有如附圖所示編號A部分面積16平方公尺之磚造平
    房、編號B部分面積1平方公尺之磚造樓房（即門牌號碼彰化
    縣○○鄉○○路0000號房屋）、編號C部分面積2平方公尺之磚造
    樓房（即門牌號碼彰化縣○○鄉○○路00號房屋）、編號D部分
    面積1.5平方公尺之磚造樓房（即門牌號碼彰化縣○○鄉○○路0
    000號房屋）、編號E部分面積13.4平方公尺之磚造樓房（即
    門牌號碼彰化縣○○鄉○○路0000號房屋）、編號F部分面積20
    平方公尺之磚造樓房（即門牌號碼彰化縣○○鄉○○路0000號房
    屋）、編號G部分面積0.4平方公尺之磚造平房、編號H部分
    面積72平方公尺之磚造樓房（即門牌號碼彰化縣○○鄉○○路00
    ○00號房屋），為兩造所不爭執，並經本院於110年8月31日
    會同兩造及彰化縣彰化地政事務所人員至現場履勘確認無訛
    ，有勘驗筆錄在卷可稽（見本院卷一第391-411頁），並有
    彰化地政事務所依測量成果製作現況圖即該所收件日期110
    年5月14日彰土測字第1156號土地複丈成果圖足佐（見本院
    卷二第9頁）。　
　⒊按所有權人對於無權占有或侵奪其所有物者，得請求返還之
    。對於妨害其所有權者，得請求除去之，有妨害其所有權之
    虞者，得請求防止之，民法第767條第1項定有明文。而國有
    財產撥給各地國家機關使用者，名義上雖仍為國有，實際上
    即為使用機關行使所有人之權利，故對於是類財產之管理方
    面，應由管理機關起訴或應訴，代國家主張所有權人之權利
    。次按當事人主張有利於己之事實者，就其事實有舉證之責
    任，民事訴訟法第277條前段亦有明文。故以無權占有為原
    因，請求返還所有物之訴，被告對原告就其物有所有權存在
    之事實無爭執，而僅以非無權占有為抗辯者，原告於被告無
    權占有之事實，無舉證責任。被告應就其取得占有係有正當
    權源之事實證明之，如不能證明，則應認原告請求為有理由
    （最高法院72年度台上字第1552號、85年度台上字第1120號
    民事裁判要旨參照）。又按物之拆除屬事實上處分行為，僅
    物之所有權人或有事實上處分權之人，方有拆除權限。經查
    ，編號B部分、即門牌號碼彰化縣○○鄉○○路0000號房屋為被
    告粘坤裕、粘錫清、粘錫湖、粘樹森、粘木生所有；編號C
    部分、即門牌號碼彰化縣○○鄉○○路00號房屋，由粘中國所遺
    ，由被告粘坤裕單獨繼承；編號D、E、F部分即門牌號碼彰
    化縣○○鄉○○路0000○0000○0000號房屋，為被告粘水永、粘水
    波、粘水泉所有，均為被告所不爭執，且有建物登記第一類
    謄本、彰化縣地方稅務局房屋稅籍證明書可憑（見本院卷一
    第169-173頁、第269-278頁），應堪信為真實。至編號A部
    分，即門牌號碼彰化縣○○鄉○○路00號房屋，為粘忠文所遺，
    嗣經遺產分割為被告粘水永、粘水波、粘水泉共同取得，業
    據被告粘吳夢麵、粘水永、粘鬆、粘家蓉、粘水波、粘水泉
    具狀陳述明確，並提出彰化縣地方稅務局房屋稅籍證明書為
    證（見本院卷一第175-179頁），堪認編號A部分所有權人應
    為粘水永、粘水波、粘水泉。本件被告粘樹森、粘坤裕、粘
    錫清、粘錫湖、粘木生業已到庭陳述同意拆除占用部分而為
    認諾（見本院卷第315-317頁），依照民事訴訟法第384條規
    定，本院應為其等敗訴判決；其餘被告又未能舉證證明上開
    建物占用系爭土地有何合法權源，是原告主張被告等無權占
    用系爭土地乙節，堪予採信。從而，原告依前揭規定請求被
    告粘水永、粘水波、粘水泉、粘坤裕、粘錫清、粘錫湖、粘
    樹森、粘木生、粘坤宏等拆除並返還各自占用部分土地，自
    屬有據。至原告對被告粘吳夢麵、粘鬆、粘家蓉請求拆除編
    號A房屋部分，因其等並非編號A房屋之所有權人，故原告此
    部分所請即屬無據，不應准許。　　
　⒋另雖有被告答辯稱原告請求拆屋還地，顯違反公共利益與當
    事人利益，且原告自81年間即知有越界建築之事實，被告亦
    非故意占用，依民法796條規定不得請求移去或變更房屋，
    以及建物占用的比例很小，堅持要拆屋還地不符合比例原則
    等語。按民法第796條規定：「土地所有人建築房屋非因故
    意或重大過失逾越地界者，鄰地所有人如知其越界而不即提
    出異議，不得請求移去或變更其房屋。但土地所有人對於鄰
    地因此所受之損害，應支付償金。」，必須是鄰地所有人如
    知其越界而不即提出異議，才不得請求移去或變更其建築物
    。而本件原告是因108年彰化地政事務所測量後始知被告占
    用系爭土地之情形，並非被告搭建時即知被告越界而不即提
    出異議，因此本件自無民法第796條之適用。又按民法第148
    條所稱權利之行使，不得以損害他人為主要目的者，係指行
    使權利，專以損害他人為目的之情形而言，若為自己之利益
    而行使，縱於他人之利益不無損害，然既非以損害他人為主
    要目的，即無該條之適用。本件原告係基於國家管理機關之
    地位對於無權占有土地者訴請拆除地上物、返還土地，乃為
    國家行使正當權利，為其職責所在，並未逾越其合法權利之
    範圍，尚難認原告之行為係以損害被告為主要目的；另審酌
    被告占用系爭土地，興建地上物，係供被告私人使用，相較
    於系爭土地係供該地區作為通往番紅花公路之聯外道路，除
    供公眾通行，仍需利居民會車及消防車救災，顯然更為重要
    ，被告自負有回復原狀之義務，以免妨害公眾通行安全，縱
    令被告將該占用之地上物拆除並將該部分土地返還原告，造
    成被告受有損失，然國家社會之利益並未蒙受任何損失，顯
    然與公共利益無涉，並非權利濫用，更無是否符合比例原則
    之問題。因此被告上開答辯，亦無可採。
  ㈡原告依民法第179條請求被告給付相當於租金之不當得利，有
    無理由？
   ⒈按無法律上原因而受利益，致他人受損害者，應返還其利益
     ；不當得利之受領人，如其所受利益依其性質或其他情形
     不能返還者，應償還其價額，民法第179條及第181條但書
     分別定有明文。又無權占有他人土地，可能獲得相當於租
     金之利益，為社會通常之觀念；其依不當得利之法則請求
     返還不當得利，以無法律上之原因而受利益，致他人受有
     損害為其要件，故得請求返還之範圍，應以對方所受之利
     益為度，非以請求人所受損害若干為準（最高法院61年台
     上字第1695號判例意旨參照）。次按租金之請求權因五年
     間不行使而消滅，為民法第126條所明定，則凡無法律上之
     原因，而獲得相當於租金之利益，致他人受損害時，該他
     人之返還利益請求權之時效期間為五年（最高法院96年台
     上字第2660號判決意旨參照）。
　 ⒉經查，被告粘水永、粘水波、粘水泉、粘坤裕、粘錫清、粘
     錫湖、粘樹森、粘木生、粘坤宏分別無權占用系爭土地如
     附圖所示編號A至F部分，已如前述，被告等因此獲有利益
     ，所受利益與原告無法使用收益系爭土地間有直接因果關
     係，原告自得依不當得利之法律關係，請求被告償還所受
     利益，又該利益依其性質不能返還，應償還占有使用利益
     之價額，是原告請求被告粘水永、粘水波、粘水泉、粘坤
     裕、粘錫清、粘錫湖、粘樹森、粘木生、粘坤宏等給付無
     權占用系爭土地之相當於租金之不當得利，即屬有據。原
     告逾此部分之請求，則屬無據。
　 ⒊又按城市地方房屋之租金，以不超過土地及其建築物申報總
     價額年息10%為限，土地法第97條定有明文。而所謂土地價
     額，依土地法施行法第25條規定，係指法定地價。至所謂
     法定地價，依土地法第148條規定，係指土地所有人依該法
     規定所申報之地價，而在平均地權條例施行區域，係指土
     地所有人於地政機關舉辦規定地價或重新規定地價時之公
     告期間內申報之地價，未於該期間內申報者，以公告地價
     之80%為其申報地價，平均地權條例第16條亦有明文。又所
     謂年息10%為限，乃指基地租金之最高限額而言，並非必須
     照申報價額年息10%計算，且尚須斟酌基地之位置，工商業
     繁榮之程度、使用人利用基地之經濟價值、所受利益等情
     事，以為決定（最高法院46年台上字第855號、68年台上字
     第307號判決意旨參照）。經查，系爭土地作為連接番紅花
     路之聯外道路，附近房屋林立，為兩造所不爭執，且經本
     院勘驗屬實，本院依目前之社會經濟狀況，及系爭土地所
     在位置、上開占用使用沿革等事項，併參以「國有非公用
     不動產租賃作業程序」第55條第1款規定出租基地，除另有
     規定，其年租金按當期土地申報地價總額乘以百分之5計收
     等情綜合判斷，認本件原告請求按107年1月申報地價5%之
     計算其所受相當於租金之損害，尚屬適當。則按上開被告
     粘水永、粘水波、粘水泉、粘坤裕、粘錫清、粘錫湖、粘
     樹森、粘木生、粘坤宏等人分別占用系爭土地之面積、並
     以107年1月申報地價5%計算結果，原告請求上開被告等人
     自民事變更訴之聲明㈡狀繕本送達翌日即111年2月17日（見
     本院卷二第63頁）起回溯5年，暨自至被告等人分別返還所
     占用土地之日止，分別給付如附表三所示之相當於租金之
     不當得利，核屬正當，應予准許。
   ⒋再按給付無確定期限者，債務人於債權人得請求給付時，經
     其催告而未為給付，自受催告時起，負遲延責任。其經債
     權人起訴而送達訴狀，或依督促程序送達支付命令，或為
     其他相類之行為者，與催告有同一之效力。遲延之債務，
     以支付金錢為標的者，債權人得請求依法定利率計算之遲
     延利息。應付利息之債務，其利率未經約定，亦無法律可
     據者，週年利率為百分之五，民法第229條第2項、第233條
     第1項前段、第203 條分別定有明文。查原告請求被告等給
     付相當於租金之不當得利，並無確定期限，亦無約定遲延
     利息之利率，是依前揭說明，原告主張分別以民事變更訴
     之聲明㈡狀繕本送達翌日起算遲延利息，即屬有據。準此，
     本件民事變更訴之聲明㈡狀係於111年2月16日當庭交付被告
     等人收受（見本院卷二第63頁），係自111年2月17日起算
     ，均至清償日止，按週年利率百分之五計算之利息，亦屬
     有據。
四、綜上所述，原告依民法第767條第1項規定，請求被告粘水永
    、粘水波、粘水泉、粘坤裕、粘錫清、粘錫湖、粘樹森、粘
    木生、粘坤宏等人應將如聲明所示無權占用土地上之地上物
    拆除，並將占用土地返還原告，為有理由，均應予准許，爰
    判決如主文第一、三、四、五、七、九項所示。又原告依民
    法第179條規定，請求被告等人應給付給付相當於租金之不
    當得利如附表三所示，亦應予准許，爰判決如主文第二、六
    、八、十項所示。至原告逾此部分之請求，則屬無據，應予
    駁回。　　
五、本件原告勝訴部分，係民事訴訟法第427條第1項所定之標的
    金額50萬元以下之財產權訴訟，就被告敗訴部分，應依職權
    宣告假執行。至於原告敗訴部分，其假執行之聲請即失所附
    麗，併予駁回。　　　
六、本件事證已臻明確，兩造其餘之攻擊或防禦方法及所用之證
    據，經本院審酌後，認為均不足以影響本判決之結果，爰不
    逐一論列。
七、訴訟費用負擔之依據：民事訴訟法第79條、第85條第2項。
中　　華　　民　　國　　111 　年　　9 　　月　　28　　日
                  民事第四庭  法　官　姚銘鴻
以上正本係照原本作成。
如對判決上訴，應於判決送達後20日內向本院提出上訴狀。如委
任律師提起上訴者，應一併繳納上訴審裁判費。
中　　華　　民　　國　　111 　年　　9 　　月　　28　　日
                              書記官　楊美芳
附表ㄧ：原告起訴時聲明。
一、被告粘吳夢麵、粘水永、粘鬆、粘家蓉、粘水波、粘水泉應將坐落彰化縣○○鄉○○段000地號土地，面積分別為16平方公尺、34平方公尺(以實際測量結果為準)之地上物拆除，並將該部分土地騰空返還予原告。 二、被告粘坤裕、粘錫清、粘錫湖、粘樹森、粘木生、粘坤鎮、粘洪每、粘智惠、粘坤宏、粘勉、粘寬、粘玉珠應將坐落彰化縣○○鄉○○段000地號土地，面積為3平方公尺(以實際測量結果為準)之地上物拆除，並將該部分土地騰空返還予原告。 三、被告粘金朝應將坐落彰化縣○○鄉○○段000地號土地，面積分別為0.4平方公尺、70平方公尺(均以實際測量結果為準)之地上物拆除，並將該部分土地騰空返還予原告。 四、原告願供擔保，請准宣告假執行。 
附表二：原告變更、追加及撤回後之聲明。
一、被告粘吳夢麵、粘水永、粘鬆、粘家蓉、粘水波、粘水泉應將座落彰化縣○○鄉○○段000地號土地，面積為16平方公尺(即110年8月31日複丈成果圖A部分)之地上物拆除，並將該部分土地騰空返還予原告。 二、被告粘吳夢麵、粘水永、粘鬆、粘家蓉、粘水波、粘水泉應給付原告3,800元，及自民事變更訴之聲明㈡狀繕本送達被告之翌日起至清償日止，按週年利率百分之五計算之利息，暨自民事變更訴之聲明㈡狀繕本送達被告之翌日起至返還土地之日止，按月給付原告63元。 三、被告粘水永、粘水波、粘水泉應將座落彰化縣○○鄉○○段000地號土地，門牌號碼為彰化縣○○鄉○○路0000號，面積為1.5平方公尺(即110年8月31日複丈成果圖D部分)之地上物拆除，並將該部分土地騰空返還予原告。 四、被告粘水永、粘水波、粘水泉應將座落彰化縣○○鄉○○段000地號土地，門牌號碼為彰化縣○○鄉○○路0000號，面積為13.4平方公尺(即110年8月31日複丈成果圖E部分)之地上物拆除，並將該部分土地騰空返還予原告。 五、被告粘水永、粘水波、粘水泉應將座落彰化縣○○鄉○○段000地號土地，門牌號碼為彰化縣○○鄉○○路0000號，面積為20平方公尺(即110年8月31日複丈成果圖F部分)之地上物拆除，並將該部分土地騰空返還予原告。 六、被告粘水永、粘水波、粘水泉應給付原告8,290元，及自民事變更訴之聲明㈡狀繕本送達被告之翌日起至清償日止，按週年利率百分之五計算之利息，暨自民事變更訴之聲明㈡狀繕本送達被告之翌日起至返還土地之日止，按月給付原告138元。 七、被告粘坤裕、粘錫清、粘錫湖、粘樹森、粘木生座落彰化縣○○鄉○○段000地號土地，門牌號碼為彰化縣○○鄉○○路0000號，面積為1平方公尺(即110年8月31日複丈成果圖B部分)之地上物拆除，並將該部分土地騰空返還予原告。 八、被告粘坤裕、粘錫清、粘錫湖、粘樹森、粘木生應給付原告240元，及自民事變更訴之聲明㈡狀繕本送達被告之翌日起至清償日止，按週年利率百分之五計算之利息，暨自民事變更訴之聲明㈡狀繕本送達被告之翌日起至返還土地之日止，按月給付原告4元。 九、被告粘坤宏應將座落彰化縣○○鄉○○段000地號土地，門牌號碼為彰化縣○○鄉○○路00號，面積為2平方公尺(即110年8月31日複丈成果圖C部分)之地上物拆除，並將該部分土地騰空返還予原告。 十、被告粘坤宏應給付原告475元，及自民事變更訴之聲明㈡狀繕本送達被告之翌日起至清償日止，按週年利率百分之五計算之利息，暨自民事變更訴之聲明㈡狀繕本送達被告之翌日起至返還土地之日止，按月給付原告8元。 十一、原告願供擔保，請准宣告假執行。 
附表三：原告主張被告應給付之金額。
編號 應給付之被告 占用系爭土地位置部分 ㈠ 應返還5年不當得利之金額 ㈡ 按月給付相當於租金之不當得利金額 1 粘水永、粘水波、粘水泉 附圖編號A 3,800元 63元 2 粘水永、粘水波、粘水泉 附圖編號D、E、F 8,289元 138元 3 粘坤裕、粘錫清、粘錫湖、粘樹森、粘木生 附圖編號B 238元 4元 4 粘坤宏 附圖編號C 475 8元 ㈠之計算式：申報地價×占用面積×年息5%×5年（申報地價部分，107年1月為950元） 1、粘水永、粘水波、粘水泉占用附圖編號A部分： 　 計算式：950×16×5%×5年=3800元。 2、粘水永、粘水波、粘水泉占用附圖編號D、E、F部分： 　 計算式：950×（1.5+13.4+20）×5%×5年=8289元（元以下四捨五入，下同）。 3、粘坤裕、粘錫清、粘錫湖、粘樹森、粘木生占用附圖編號B部分： 　 計算式：950×1×5%×5年=238元。 4、粘坤宏占用附圖編號C部分：　 　 計算式：950×2×5%×5年=475元。 　  ㈡之計算式：申報地價×占用面積×年息5%÷12月 1、粘水永、粘水波、粘水泉占用附圖編號A部分： 　 計算式：950×16×5%×÷12月=63元。 2、粘水永、粘水波、粘水泉占用附圖編號D、E、F部分： 　 計算式：950×（1.5+13.4+20）×5%÷12月=138元。 3、粘坤裕、粘錫清、粘錫湖、粘樹森、粘木生占用附圖編號B部分： 　 計算式：950×1×5%÷12月=4元。 4、粘坤宏占用附圖編號C部分：　 　 計算式：950×2×5%×÷12月=8元。